臺灣高雄地方法院民事判決　　　　　　 95年度重訴字第421號
原　　　告　丁○○
　　　　　　乙○○
前二人共同
訴訟代理人　劉嘉裕律師
被　　　告　新祥富通運有限公司
法定代理人　丙○○
被　　　告　甲○○
上列當事人間請求損害賠償事件，本院於民國96年1 月23日言詞
辯論終結，判決如下：
    主      文
被告應連帶給付原告丁○○新台幣貳佰參拾貳萬零捌拾陸元，及
自民國九十五年四月十九日起至清償日止，按週年利率百分之五
計算之利息。
被告應連帶給付原告乙○○新台幣壹拾壹萬柒仟陸佰參拾陸元，
及自民國九十五年四月十九日起至清償日止，按週年利率百分之
五計算之利息。
原告其餘之訴駁回。
訴訟費用由被告負擔五分之一，其餘由原告平均負擔。
本判決第一項於原告丁○○以新臺幣柒拾柒萬元供擔保後，得假
執行。
本判決第二項得假執行。
被告於假執行程序實施前，分別提供新臺幣貳佰參拾貳萬零捌拾
陸元及新臺幣壹拾壹萬柒仟陸佰參拾陸元為原告丁○○、乙○○
供擔保後，得免為假執行。
原告其餘假執行之聲請駁回。
    事 實 及 理 由
一、原告主張：被告甲○○受僱於被告新祥富通運有限公司（下
    稱新祥富公司）擔任聯結車司機，於民國95年3 月10日下午
    1 時40分許，駕駛新祥富公司所有車號XO-829號聯結車（拖
    車車號：YI-43 號），沿高雄縣岡山鎮○○○路由南往北行
    駛，行經高雄縣岡山鎮○○○路與中山南路口時，本應注意
    汽車超越前車時應保持半公尺以上之間隔，而當日天候晴朗
    ，日間自然光線，柏油路面乾燥、無缺陷，亦無障礙物，視
    線良好，且依其智識、能力，並無不能注意之情事，詎疏未
    注意第三人陳玟均騎乘車號ONQ-780 號重型機車搭載被害人
    詹旻諺同向行駛於其前方，而貿然以時速約40公里之速度，
    自岡山南路右轉彎駛入中山南路，而其駕駛之聯結車超越陳
    玟均騎乘之機車時，因未保持安全間隔，致該聯結車右後車
    身與陳玟均騎乘機車之左側發生擦撞，陳玟均與詹旻諺因而
    人車倒地，詹旻諺並遭聯結車輾過，致受有右下腹部嚴重撕
    裂傷，而當場死亡。被告甲○○上開過失致死之犯行，業經
    本院以95年度交訴字第119 號判決判處有期徒刑一年二月在
    案。而原告丁○○、乙○○為被害人詹旻諺之父母，故原告
    所受之下列損害，自得依民法第184 條第1 項、第192 條第
    1 、2 項、第194 條之規定，請求被告連帶賠償：
    (一)原告丁○○部分：
      1.殯葬費用新台幣(下同)752,450元。
      2.扶養費用698,936元。
      3.精神慰撫金5,000,000元。
    (二)原告乙○○部分：
      1.扶養費用807,271元。
      2.精神慰撫金5,000,000元。
    以上合計請求12,258,657元。上開各項損害，均係被告不法
    侵害所生之結果。另被告2 人間有僱傭之關係，依民法第18
    8 條第1 項之規定，自應負連帶賠償責任。爰提起本件訴訟
    等語，並聲明求為判決：
    (一)被告應連帶給付原告丁○○、乙○○各6,451,383 元，及
      5,807,271 元，以及均自高雄縣湖內鄉調解委員會調解不
      成立之翌日起至清償日止按年息5 ％計算之利息。
    (二)訴訟費用由被告負擔。
    (三)原告願供擔保，請准宣告假執行。
二、被告則以：否認就本件車禍之發生，被告甲○○有任何過失
    ，且被告甲○○縱有過失，第三人陳玟均亦有未注意車前狀
    況、未保持適當距離之過失，被害人及原告自應承受陳玟均
    與有過失之責任。另原告支出之殯葬費過高，且二人目前均
    有工作及收入，並無不能維持生活之情形，依法不得向被告
    主張扶養費。此外，原告請求之慰撫金亦嫌過高，而事發後
    ，被告已給付強制責任險理賠金150 萬元予乙○○，此部分
    應予扣除等語，資為抗辯。並聲明求為判決：
    (一)原告之訴及假執行之聲請均駁回。
    (二)訴訟費用由原告負擔。
    (三)如受不利益之判決，願供擔保，請准免為假執行。
三、兩造不爭執事項：
  (一)被告甲○○為被告新祥富公司僱用之司機，甲○○於上揭時
    、地駕駛被告新祥富公司之聯結車執行職務時，與第三人陳
    玟均騎駕之機車擦撞，造成機車乘客即原告之子詹旻諺遭聯
    結車輾過，致受有右下腹部嚴重撕裂傷，而當場死亡。
  (二)原告乙○○已領取強制汽車責任保險理賠金150 萬元。
  (三)原告丁○○任水電工，月薪約40,000元，原告乙○○在診所
    任職，月薪約15,000元，外下有不動產4 筆；被告甲○○為
    國小畢業、已婚，育有三子，名下無不動產；被告新祥富公
    司名下有三部聯結車，並另投資和暉通運股份有限公司100
    萬元。
  (四)原告曾就本件損害賠償事件，於95年4 月18日在高雄縣湖內
    鄉調解委員會進行調解，惟調解不成立。
四、兩造爭執事項如下：
  (一)被告甲○○於本件車禍是否應負過失之責任？第三人陳玟均
    是否與有過失？
  (二)原告請求之賠償，以若干為合理？
五、本院認定被告應負損害賠償責任之依據：
  (一)被告甲○○受僱於被告新祥富公司擔任貨車司機，於95 年3
    月10日下午1 時40分許，駕駛新祥富公司所有車號XO-829號
    聯結車（拖車車號：YI-43 號），沿高雄縣岡山鎮○○○路
    由南往北行駛，行經高雄縣岡山鎮○○○路與中山南路口時
    ，與陳玟均騎乘之車號ONQ-78 0號重型機車擦撞肇事，陳玟
    均與其搭載之被害人詹旻諺均因而人車倒地，詹旻諺並遭聯
    結車輾過，致受有右下腹部嚴重撕裂傷，而當場死亡等事實
    ，業據被告甲○○於刑事案件審理中自承：「車禍發生當時
    我駕駛XO-829號營業曳引車板台YI-43 號沿成功北路由南往
    北往中山南路行駛（外側第二車道），對方陳玟均騎乘ON
    Q-780 號重機車附載乘客詹旻諺與我車同向行駛在我車右邊
    ，當我聽到擦撞聲時，我馬上看右側照後鏡發現上述重機車
    倒地，當時騎士向右摔倒，乘客向左摔倒，感覺我車有壓到
    東西，我就馬上下車」、「（問：當時你的車速如何？）答
    ：約40公里」、「（問：職業？）答：司機，我是新祥富通
    運有限公司的司機」、「（問：車禍情形？）答：95.3.10
    下午1 ：40左右，我駕駛XO-829號營業曳引車（板台YI-43
    號）開在中山南路由南往北行駛，當時有一個右彎道，機車
    可能騎在我右視鏡的下方，我從右後視鏡沒有看到，可能右
    彎時有擦撞到」等語不諱。核與證人陳玟均於刑事案件審理
    時證述之情節相符，並有道路交通事故現場蒐證照片24張，
    以及道路交通事故現場圖、道路交通事故調查報告表、證號
    查詢機車駕駛人資料表、被告甲○○營業聯結車駕駛執照、
    臺灣高雄地方法院檢察署相驗屍體證明書、驗斷書、健仁醫
    院95年3 月10日診斷證明書各1 份在卷可稽，而堪認定。
  (二)又事發地點之成功北路往北繼續直行，即屬岡山南路，故成
    功北路與岡山南路實係同一條道路，而觀諸卷附道路交通事
    故現場圖，顯示岡山南路與中山南路係類似「Ｙ」型之交岔
    路口，由岡山南路右轉彎進入中山南路約3.2 公尺後，沿中
    山南路北向車道之路面邊線有一長達9.9 公尺之刮地痕，陳
    玟均騎乘之機車、機車碎片及被害人詹旻諺則均約略散落、
    倒臥在刮地痕之北端，被害人詹旻諺倒地位置距離路面邊線
    約2.4 公尺，距離聯結車之停放位置，則有一沿東南往西北
    傾斜而長約7.5 公尺之血跡輪痕，足見陳玟均騎乘之機車係
    在右轉彎駛入中山南路起至自中山南路往北行駛約3.2 公尺
    前之某處，遭聯結車擦撞肇事，以致產生前述長約9.9 公尺
    之刮地痕，斟酌該刮地痕緊貼路面邊線，現場所留之血跡輪
    痕係沿東南往西北方向延伸，顯見聯結車原係緊靠道路右側
    行駛，未留有機車行駛之空隙，以致與陳玟均騎乘之機車發
    生擦撞而肇事，並於肇事後，始靠左行駛，而產生血跡輪痕
    呈現東南往西北行駛之跡象。故被告甲○○駕駛之聯結車與
    陳玟均騎乘之機車，未保持安全距離乙節，自堪認定。
  (三)事發當日，被告甲○○駕駛聯結車之時速，約40至50公里，
    而陳玟均當時騎乘機車之時速，則約為20至30公里，此經被
    告甲○○與證人陳玟均分別陳稱屬實（見95年度相字第478
    號偵查卷第8 頁、第35至36頁）。倘若聯結車自始即在陳玟
    均騎乘機車之前方，因陳玟均騎乘機車之速度不及聯結車之
    速度，陳玟均自無可能騎乘機車追上聯結車，而與聯結車發
    生擦撞之可能。由此足見，陳玟均騎乘之機車，原係同向行
    駛於聯結車之前方，而為聯結車自後超越，且因被告甲○○
    疏未注意行駛於前方之陳玟均，以致超越陳玟均騎乘之機車
    時，未保持安全間隔而肇致本件道路交通事故。參酌證人陳
    玟均於偵查中證稱：「（問：車禍發生情形？）答：我當時
    騎機車，後面載詹旻諺，行經肇事地點，該處有個彎道，感
    覺有一個陰影過來，就不知道」、「（問：卡車有在你前方
    或後方？）答：我沒有注意，我記得是沒有」等語，其騎乘
    機車時，既未曾發現前方有任何聯結車行駛，益徵聯結車係
    自後超越陳玟均騎乘之機車，且因未發現同向行駛於前方之
    陳玟均，以致肇致本件道路交通事故。
  (四)按後行車超越時，應與前車左側保持半公尺以上之間隔超過
    ，道路交通安全規則第101 條第5 款定有明文。被告甲○○
    早於70年12月31日已考領有職業聯結車駕駛執照，迄至本件
    道路交通事故發生時，該職業聯結車駕駛執照仍在有效期間
    內，此經被告甲○○供承不諱，並有職業聯結車駕駛執照1
    紙在卷可佐（見同上偵查卷第27頁、本院刑事卷第34頁），
    以其考領有適當駕駛執照之智識，以及駕駛聯結車多年之經
    驗，其對於上開規定自應知之甚詳，駕駛動力交通工具時本
    應具有前揭注意義務，並應具有注意能力至屬甚明。而案發
    當時，天候晴朗，日間自然光線，柏油路面乾燥、無缺陷，
    亦無障礙物，視線良好，亦經被告甲○○於刑事案件審理時
    供陳在卷（見本院刑事卷第33頁），復有前述道路交通事故
    調查報告表及現場照片張在卷可參，足認被告甲○○於上揭
    時、地，駕駛聯結車沿岡山南路由南往北方向行駛至該路與
    中山南路口，而欲右轉彎駛入中山南路時，並無不能注意之
    情事，詎疏未注意而未能及早發現陳玟均騎乘機車搭載詹旻
    諺同向行駛於前方，致其以時速約40公里之速度，緊靠道路
    右側轉彎駛入中山南路時，未與前行車之陳玟均保持安全間
    隔，而肇致本件道路交通事故，被告就本件道路交通事故之
    發生，具有超越前行車未保持安全間隔之過失，至為灼然。
    而本件肇事責任經送請台灣省高屏澎區車輛行車事故鑑定委
    員會鑑定結果，亦認被告甲○○駕駛曳引車右轉超越未保持
    安全間隔為肇事原因，而第三人陳玟均駕駛重機車無肇事因
    素，有該委員會高屏澎區951080案鑑定意見書1 紙在卷可參
    。被告抗辯甲○○於本件車禍無過失，且第三人陳玟均與有
    過失云云，均與事實不符，不足採信。
  (五)末查，被害人詹旻諺並因本件道路交通事故，致受有右下腹
    部嚴重撕裂傷，而當場死亡，已如前述，足見詹旻諺之死亡
    ，與被告甲○○前揭過失行為間，具有相當因果關係。
  (六)按因故意或過失，不法侵害他人之權利者，負損害賠償責任
    ；不法侵害他人致死者，對於支出醫療及增加生活上需要之
    費用或殯葬費之人，亦應負損害賠償責任；被害人對於第三
    人負有法定扶養義務者，加害人對於該第三人亦應負損害賠
    償責任；不法侵害他人致死者，被害人之父、母、子、女及
    配偶，雖非財產上之損害，亦得請求賠償相當之金額；又受
    僱人因執行職務，不法侵害他人之權利者，由僱用人與行為
    人連帶負損害賠償責任，民法第184 條第1 項前段、第192
    條第1 項、第2 項、第194 條、第188 條第1 項分別定有明
    文。被害人詹旻諺因本件車禍死亡，原告為詹旻諺之父母，
    另被告甲○○受僱於被告新祥富公司擔任司機，事發當時係
    執行公司之職務，揆諸前揭說明，原告2 人自得請求被告2
    人連帶賠償其等所受之損害。
六、原告得請求被告賠償之各項損害，其金額應如何計算：
  (一)殯葬費用：原告丁○○主張其為被害人支出殯葬費用752,
    450 元 (其中457,450 元為喪葬費，200,000 元為骨灰位費
    用，70,000元、25,000元為骨灰位及福牌位之永久使用管理
    費)之 事實，業據提出家宏禮儀社及大安金企業股份有限公
    司出具之收據及發票為證，堪信為真實，應予准許。
  (二)扶養費用：
    1.按受扶養權利者，以不能維持生活而無謀生能力者為限；
      前項無謀生能力之限制，於直系血親尊親屬不適用之，民
      法第1117條定有明文，是直系血親尊親屬，如能以自己財
      產維持生活者，自無受扶養之權利。易言之，直系血親尊
      親屬受扶養之權利，仍應受不能維持生活之限制，而所謂
      「不能維持生活」，係指不能以自己之財產維持生活者而
      言（最高法院86年度台上字第3173號、81年度台上字第
      1504號及78年度台上字第1580號判決意旨參照）。經查，
      原告丁○○自承目前擔任水電工，月薪平均約40,000元；
      原告乙○○於診所任職，月薪約15,000元，足證其尚無不
      能維持生活之情形存在。惟本件原告請求之扶養費用係自
      伊60歲退休以後計算，自應允許。其受扶養之年限，自以
      60歲當時之平均餘命，即丁○○18.3年、乙○○22.45 年
      為計算之標準 (參卷附93年台灣省男性、女生簡易生命表
      ) 。
    2.又原告2 人為配偶，且另有一子詹賀傑，有戶籍資料在卷
      可憑，依民法第1116條之1 規定，配偶間本互負扶養之義
      務，則被害人詹旻諺對原告2 人之扶養義務當各為1/3 。
    3.至於扶養費之額度，原告固主張依行政院主計處所統計之
      93年度平均每人月消費支出高雄縣為13,360元計算，惟原
      告2 人既係受扶養權利人，其受扶養之程度，自當以扶養
      義務人之最低能力為限，從而，計算扶養費用時，自當以
      扶養義務人所能扣減之扶養親屬寬減額每年每人72,000
      元予以計算較為合理。再依霍夫曼式扣除中間利息後，原
      告丁○○得請求之扶養費應為317,636 元【計算式為
      [72000×13.00000000 （此為應受扶養18年之霍夫曼係數
      ）+72000×0.3 ×（13.00000000 －00.00000 000）] ÷
      3=317636】（小數點以下四捨五入）；原告乙○○得請求
      之扶養費為367,636 元【計算式為：[72000×15.0000000
      0 （此為應受扶養22年之霍夫曼係數）+72000 ×0.45 ×
      （15.00000 000－00.00000000）]÷3=367636】（小數點
      以下四捨五入）。
  (三)精神慰撫金：按請求加害人賠償相當金額慰撫金時，法院對
    於慰撫金之量定，應斟酌實際加害情形，所造成影響、被害
    人痛苦之程度、兩造之身分地位經濟情形及其他各種狀況，
    以核定相當之數額，最高法院51年台上字223 號判例參照。
    本院審酌兩造前開不爭執之婚姻、家庭、學歷、社會地位，
    財產及薪資等一切情狀，認原告2 人請求被告各給付500 萬
    元之非財產上損害賠償，尚嫌過高，應各以125 萬元為適當
    。
  (四)綜上，原告丁○○因本件車禍所受之損害合計為2,320,086
    元（計算式：752450+317636+0000000=0000000)；原告乙○○因本件車禍所受之損害合計為1,617,636 元（計算式：
    367636+0000000=0000000)。
七、原告得請求賠償之金額為何：
    綜上，原告丁○○得請求被告賠償之金額為2,320,086 元。
    另原告乙○○已受領被告給付150 萬之理賠金，其扣除後尚
    得請求被告賠償之金額為117,636 元 (計算式：0000000 －
    0000000 ＝117636)。
八、綜上所述，原告丁○○、乙○○本於侵權行為之法律關係，
    分別請求被告連帶給付2,320,086 元及117,636 元，及均自
    詎等向高雄縣湖內鄉調解委員會聲請調解不成立之翌日即95
    年4 月19日起至清償日止按年息5 ％計算之利息，為有理由
    ，應予准許，逾此範圍之請求，即非有據，應予駁回。原告
    陳明願供擔保，聲請宣告假執行，經核原告丁○○勝訴部分
    ，合於法律之規定，爰分別酌定相當之擔保金額宣告之；至
    於原告乙○○部分，因所命給付未逾50萬元，爰依職權宣告
    假執行；另被告陳明願供擔保准免為假執行，亦無不合，爰
    酌定相當之擔保金准許之。至於原告敗訴部分，其假執行之
    聲請，因訴之駁回而失所依附，不予准許，應併予駁回。
九、結論：本件原告之訴為一部有理由，一部無理由，依民事訴
    訟法第79條、第85條第1 項前段、第389 條第1 項第5 款、
    第390 條第2 項、第392第2項，判決如主文。
中　　華　　民　　國　　96　　年　　1 　　月　　31　　日
                  民事鳳山分庭  法　官　高英賓
正本係照原本作成。
如不服本判決，應於送達後20日內，向本院提出上訴狀並表明上
訴理由，如於本判決送達前提起上訴者，應於判決送達後10日內
補提上訴理由書（須附繕本）。
中　　華　　民　　國　　96　　年　　1 　　月　　31　　日
                                書記官　李崑良
